【裁判字號】    97,易,570
【裁判日期】    970930
【裁判案由】    詐欺
【裁判全文】
臺灣臺北地方法院刑事判決               97年度易字第570號
公  訴  人  臺灣臺北地方法院檢察署檢察官
被      告  乙○○
上列被告因詐欺案件，經檢察官提起公訴（臺灣臺北地方法院檢
察署97年度偵字第1098號）及移送併案審理（臺灣高雄地方法院
檢察署97年度偵緝字第1964號），被告於準備程序中就被訴事實
為有罪之陳述，經本院合議庭裁定改用簡式審判程序，本院判決
如下：
    主  文
乙○○幫助意圖為自己不法之所有，以詐術使人將本人之物交付
，累犯，處有期徒刑肆月，如易科罰金，以新臺幣壹仟元折算壹
日。
    事  實
一、乙○○明知社會上詐騙案件層出不窮，並可預見將自己之銀
    行帳戶存摺、提款卡及密碼提供他人使用，恐遭利用作為詐
    欺集團遂行詐欺取財犯罪之用。竟於民國96年10月17日某時
    ，在高雄縣鳳山市○○路，基於幫助詐欺取財之不確定故意
    ，將其所有合作金庫商業銀行（下稱合作金庫）鳳山分行00
    00000000000 號帳號之提款卡及密碼暨存摺等物均交付姓名
    、年籍不詳之成年男子。上開成年男子所屬之詐欺集團於收
    受前開存摺及提款卡暨密碼後，即意圖為自己不法之所有，
    （一）於96年10月26日晚間20時35分許，向甲○○以網路交
    友為名，為詐欺之實，使甲○○陷於錯誤，遂至位於臺北市
    ○○○路2 段之合作金庫以ATM 匯款新臺幣（下同）28,028
    元至乙○○上開合作金庫鳳山分行帳戶內，旋遭提領一空。
    （二）於96年10月25日某時許，在網路上與楊國義聊天並相
    約見面，嗣由不詳詐欺集團成員以電話佯稱需先確認身分，
    使楊國義陷於錯誤，遂依指示，至位於新竹市○○路141 號
    之臺北富邦銀行以ATM 匯款22,232元至乙○○上開合作金庫
    鳳山分行帳戶內，旋遭提領一空。嗣經甲○○及楊國義因受
    有上開財產損失，報警後循線查獲，始悉上情。
二、案經甲○○訴由臺北市政府警察局萬華分局報請臺灣臺北地
    方法院檢察署檢察官提起公訴，暨楊國義訴請新竹縣警察局
    第二分局報請臺灣高雄地方法院檢察署檢察官移送本院併案
    審理，因乙○○於準備程序中就犯罪事實為有罪陳述，經合
    議庭裁定依簡式審判程序審理。
    理  由
壹、程序方面：
    按本件被告乙○○所犯係死刑、無期徒刑、最輕本刑為3 年
    以上有期徒刑以外之罪，其於準備程序就前揭被訴事實為有
    罪之陳述，經本院告知簡式審判程序之旨，並聽取其與公訴
    人之意見後，本院認無不得或不宜改依簡式審判程序進行之
    處，爰依刑事訴訟法第273 條之1 第1 項，裁定本件由受命
    法官獨任進行簡式審判程序，合先敘明。
貳、實體方面
一、上開犯罪事實，業據被告於本院準備程序中供承不諱，且經
    證人即告訴人甲○○、楊國義於偵查中證述明確（見臺灣臺
    北地方法院檢察署97年度偵字第1098號偵查卷，下稱北偵卷
    第5 頁至第7 頁，第32頁至第33頁；見新竹市警察局第二分
    局刑案偵查卷宗，下稱新竹警卷第1 頁至第3 頁），並有合
    作金庫銀行自動櫃員機交易明細表1 紙（見北偵卷第11 頁
    ）、合作金庫鳳山分行96年11月7 日合金鳳存字第09600055
    47號函暨所附乙○○帳號0000000000000 號帳戶之開戶資料
    及交易明細表各1 份（見北偵卷第16頁至第22頁）、臺北富
    邦銀行交易明細表1 紙（見新竹警卷第13頁）、合作金庫商
    業銀行鳳山分行96年11月2 日合金鳳存字第09 60005464 號
    函暨所附乙○○帳號0000000000000 號帳戶之開戶資料及交
    易明細表各1 份（見新竹警卷第21頁至第26頁）等件在卷可
    稽，足證被告任意性自白與事實相符，是本件事證明確，被
    告犯行堪以認定，應予依法論科。
二、按金融存款帳戶、存摺及提款卡，屬於個人財產權益，其專
    屬性、私密性極高，除非本人或與本人具密切之關係者，難
    認有何理由可自由使用私人之帳戶、存摺及提款卡，一般人
    亦均有應妥善保管上開物件，防止被他人冒用之認知。且近
    來詐欺集團犯案每每利用人頭帳戶為其犯罪工具，若任意提
    供自己帳戶及其相關物件資料與不明人士使用，將有遭他人
    作為財產犯罪時，非正當資金進出之用之不法用途，此為受
    有相當教育之人所應認識，是本件被告任意交付其所有之上
    開合作金庫帳戶資料與姓名年籍不詳之人，即有以己帳戶供
    他人作為詐欺取財犯罪時使用之不確定故意甚明。惟被告僅
    提供上開銀行帳戶之相關物件，為他人之詐欺取財犯行提供
    助力，尚無以自己實施詐欺取財犯罪之意思，而與他人有詐
    欺取財犯罪之犯意聯絡，或被告有直接參與詐欺取財犯罪構
    成要件行為之分擔情事，並非共同正犯。是核被告所為，係
    犯刑法第339 條第1 項、第30條第1 項之幫助詐欺取財罪。
    又本件被告幫助他人犯罪，依刑法第30條第2 項從犯之規定
    ，按正犯之刑減輕之。被告以一提供帳戶之行為，幫助不詳
    之人詐騙甲○○、楊國義2 人，侵害兩財產法益，為想像競
    合犯，應從一重之幫助詐欺取財罪處斷。又起訴意旨雖僅論
    及被告幫助詐欺甲○○之行為，惟有關被告幫助詐欺楊國義
    之行為，則與起訴部分有裁判上一罪關係，業如上述，且經
    檢察官移送併辦，當為聲請簡易判決處刑效力所及，本院自
    得併予裁判。但查被告前曾因詐欺案件，經臺灣高雄地方法
    院以94年度簡字第3212號判決處有期徒刑5 月確定，甫於94
    年9 月29日易科罰金執行完畢等情，有臺灣高等法院被告前
    案紀錄表1 份在卷足徵（見本院卷第4 頁至第5 頁），是被
    告於前次徒刑之執行完畢後，5 年以內故意再犯本件有期徒
    刑以上之罪，為累犯，應依刑法第47條第1 項規定，加重其
    刑。爰審酌被告僅因欲向他人借貸金錢，便提供上開其所有
    之合作金庫帳戶之存摺、密碼及提款卡供他人為詐欺取財犯
    罪使用，影響社會正常交易安全，增加被害人尋求救濟之困
    難，並使犯罪之追查趨於複雜，暨被告擁有高職畢業之智識
    程度、犯罪後終坦認犯行，態度尚稱良好等一切情狀，量處
    如主文所示之刑，並依刑法第41條第1 項之規定諭知易科罰
    金之折算標準。
三、據上論斷，依刑事訴訟法第273 條之1 第1 項、第299 條第
    1 項前段，刑法第30條第1 項前段、第2 項、第339 條第1
    項、第41 條 第1 項前段，刑法施行法第1 條之1 ，判決如
    主文。
本案經檢察官楊雅清到庭執行職務。
中    華    民    國    97    年    9     月   30    日
                  刑事第十七庭法  官  葉力旗
上正本證明與原本無異。
如不服本判決，應於判決送達後10日內向本院提出上訴狀 (應抄
附繕本)。
                              書記官    林碧華
中    華    民    國    97    年    9    月    30    日
附錄本案論罪科刑法條全文：
中華民國刑法第339條：
意圖為自己或第三人不法之所有，以詐術使人將本人或第三人之
物交付者，處5年以下有期徒刑、拘役或科或併科1,000元以下罰
金。
以前項方法得財產上不法之利益或使第三人得之者，亦同。


司法院資訊處製作；財團法人民間司法改革基金會備份。
